臺灣高等法院民事裁定　九十一年度家抗字第三一七號
　　　抗　告　人　財政部國有財產局台灣北區辦事處
　　　法定代理人　高志達
　　　　　　　　　　　　　　　.
　　　法定代理人　徐月美
　　　　　　　　　　　　　　　.
右抗告人因與相對人間指定遺產管理人事件，對於中華民國九十一年七月五日臺灣士
林地方法院九十一年度財管字第四二號所為裁定提起抗告，本院裁定如左：
      主    文
抗告駁回。
抗告程序費用由抗告人負擔。
      理    由
一、本件相對人於原法院聲請意旨略以：何清園是民國十八年八月二十日出生，台北
    市人，於八十六年一月十七日進住台北市立浩然敬老院（前稱台北市立廣慈博愛
    院陽明敬老院）安養，為該院共同生活戶戶民，於九十一年三月二十日因急性呼
    吸衰竭在台北市立陽明醫院辭世並遺有財產，該院與其具有利害關係。而何清園
    查無民法第一千一百三十一條所定親屬，足資召開親屬會議以定遺產管理人；爰
    依民法第一千一百七十八條第二項之規定，聲請指定抗告人為遺產管理人，管理
    其財產等語。
二、原法院以相對人之聲請，已據其提出台北市立浩然敬老院院民資料調查表、戶籍
    謄本、台北市立浩然敬老院亡故院民財物清點紀錄表等件為證，自堪信為真實。
    爰審酌財政部有財產局綜理國有財產事務，為專業之管理機關，舉凡國有財產之
    清查、管理、處理、改良、利用、估價、資訊業務、檢核及統籌調配、法令議及
    案件處理等有關事項，均為其所掌理，具備良好之管理能力等一切情狀，認本件
    選任抗告人為被繼承人何清園之遺產管理人應屬適當，並依法為承認繼承之公示
    催告。
三、抗告意旨則以依何清園之戶籍謄本，其出生別為次男，原法院未查明有無其他繼
    承人，且何清園之遺產僅有一千餘元，尚不足支付喪葬費，國庫無期待利益等語
    ，指摘原裁定不當求予廢棄。
四、按繼承開始時，繼承人之有無不明者，由親屬會議於一個月內選定遺產管理人，
    並將繼承開始及選定遺產管理人之事由，向法院報明。民法第一千一百七十七條
    明文。查何清園為未婚，無子女，自述在台曾與一女子同居，然該女子已離開，
    有戶籍謄本及經何清園簽名之台北市老人扶養機構申請進住調查表影本可據。故
    於現存資料何清園有無繼承人確有不明情形，從而原法院指定抗告人為遺產管理
    人，並無不合。又第一千一百七十八條所定之期限屆滿，無繼承人承認繼承時，
    其遺產於清償債權並交付遺贈物後，如有賸餘，歸屬國庫，亦為民法第一千一百
    八十五條所明定。抗告人為管理國家財產之法定機關，既有取得遺產之機會，且
    經其協助法院了結有關被繼承人死亡後財產之紛爭，維護私法體系之健全運作，
    尚無違該局設立本旨。原法院指定抗告人為何清園之遺產管理人，尚稱允當，抗
    告人指摘原裁定不當，求予廢棄，為無理由，應予駁回。
五、據上論結，本件抗告為無理由，爰裁定如主文。
中　　　華　　　民　　　國　　九十一　　年　　　九　　　月　　二十三　　日
                                民事第十七庭
                            　　　　審判長法  官　鄭  雅  萍
                            　　　　　　　法  官　吳  謀  焰
                            　　　　　　　法  官　呂  太  郎
右正本係照原本作成。
不得抗告。
中　　　華　　　民　　　國　　九十一　　年　　　九　　　月　　 三十　　 日
                                          書記官　明  祖  星
